【裁判字號】    91,訴,878
【裁判日期】    920221
【裁判案由】    侵權行為損害賠償
【裁判全文】
臺灣屏東地方法院民事判決   九十一年度訴字第八七八號
    原      告  甲○○
    被      告  乙○○
右當事人間請求侵權行為損害賠償事件，本院判決如左：
    主      文
被告應給付原告新台幣捌萬玖仟柒佰肆拾伍元，及自民國九十一年十月二十四日起至
清償日止，按週年利率百分之五計算之利息。
原告其餘之訴駁回。
訴訟費用由被告擔五十三分之八，餘由原告負擔。
本判決所命給付部分，於原告以新台幣貳萬玖仟元為被告供擔保後，得假執行。
原告其餘假執行之聲請駁回。
    事      實
甲、原告方面：
一、聲明：被告應給付原告台幣（下同）五十三萬九千七百四十五元，及自起訴狀
    繕本送達翌日（即民國九十一年十月二十四日）起至清償日止，按週年利率百分
    之五計算之利息。(二)願供擔保，請准宣告假執行。
二、陳述：
（一）被告於民國九十年十二月二十五日十三時三十分許，乘坐由訴外人林志勇駕駛
      車牌號碼ＲＦ－四六七五號自用小客車之右後座（下稱系爭車輛），行至屏東
      市○○○街五六巷口時，被告於下車開啟系爭車輛右後車門之際，原應注意向
      外開啟車門時，須先看後方有無來車，於確無來車或來車尚於安全距離時，始
      得開啟車門，且依當時情形並無不能注意之情事，被告竟疏於注意而貿然向外
      開啟系爭車輛右後車門，適原告駕駛車牌號碼ＰＦＢ－六七九號機車行經該處
      ，因見狀閃避不及而撞擊系爭車輛右後車門後摔倒，原告因此受有左側第五指
      近端指骨開放性粉碎性骨折之傷害，經本院以九十一年度交易字第一五二號刑
      事判決處被告拘役二十日確定，爰依侵權行為法則訴請被告賠償原告因此所受
      損害。
（二）原告請求被告賠償左列各項損害，共計五十三萬九千七百四十五元：
  １．醫療費用：原告因傷就醫治療，支出醫療費用共計三萬九千七百四十五元。
  ２．精神慰撫金：原告係國小畢業，擔任鐵工，每月薪資六萬元，擁有一棟房屋。
      而原告因本件車禍而受有骨折之傷害，目前仍在復健中，迄今無法工作，原告
      之精神異常痛苦，為此請求精神慰撫金五十萬元。
三、證據：提出診斷證明書三件及收據二十件為證，
乙、被告方面：
一、聲明：駁回原告之訴。
二、陳述：
    被告沒有開啟車門，而被告係國小畢業，目前在家照顧自己小孩，沒有工作，沒
    有不動產。而對於原告支出醫療費用三萬九千七百四十五元，沒有意見，惟原告
    請求精神慰撫金五十萬元，其金額過高。
丙、本院依職權調閱台灣屏東地方法院檢察署九十一年度偵字第二三二八號偵查卷宗
    及本院九十一年度交易字第一五二號刑事卷宗。
    理      由
一、原告主張：被告於九十年十二月二十五日十三時三十分許，乘坐由訴外人林志勇
    駕駛車牌號碼ＲＦ－四六七五號自用小客車之右後座（下稱系爭車輛），行至屏
    東市○○○街五六巷口時，被告於下車開啟系爭車輛右後車門之際，本應注意向
    外開啟車門時，須先看後方有無來車，於確無來車或來車尚於安全距離時，始得
    開啟車門，且依當時之情形並無不能注意之情事，被告竟疏於注意而貿然向外開
    啟系爭車輛右後車門，適原告駕駛車牌號碼ＰＦＢ－六七九號機車行經該處，因
    見狀閃避不及而撞擊系爭車輛右後車門後摔倒，原告因此受有左側第五指近端指
    骨開放性粉碎性骨折之傷害，經本院以九十一年度交易字第一五二號刑事判決處
    被告拘役二十日確定等語，業據原告提出與所述相符診斷證明書為證，並經本院
    依職權調閱本院九十一年度交易字第一五二號刑事卷宗閱明屬實尚堪信為真實。
    至被告辯稱其未開啟車門云云，查系爭車輛之司機林志勇於警訊中陳稱：伊當時
    沿崇勇三街直行至五十六巷口時，停車欲讓乘客下車，因後座乘客開啟門，對方
    因閃避而摔倒受傷等語（見上開刑事卷宗九十年十二月二十九日警訊筆錄）；及
    被告於警訊中陳稱：我當時乘坐由林志勇駕駛系爭車輛後座等語（見上開刑事卷
    宗九十一年四月一日警訊筆錄），並於偵查中陳稱：「（妳是否坐在右後座？）
    對。．．．。」等語（見台灣屏東地方法院檢察署九十一年度偵字第二三二八號
    偵查卷宗九十一年五月二十三日訊問筆錄），足認被告所辯前詞，尚非可採。從
    而，被告就本件車禍之發生具有過失甚明，且原告所受上開傷勢與被告之上開過
    失行為具有相當因果關係。
二、按因故意或過失不法侵害他人之權利者，負損害賠償責任；不法侵害它人之身體
    、健康、名譽、自由、信用、隱私、貞操，或不法侵害其他人格法益而情節重大
    者，被害人雖非財產上損害，亦得請求賠償相當之金額，民法第一百八十四條第
    一項前段，及第一百九十五條第一項前段分別定有明文。被告侵害原告之身體、
    健康權，致原告受有上開傷害之事實既經認定，爰就原告主張之損害分別審酌如
    下：
（一）醫療費用：原告主張因傷就醫治療，支出醫療費用計三萬九千七百四十五元等
      情，業據原告提出與所述相符收據為證，並為被告所不爭執，經核上開收據所
      載支出項目均係醫療所需，應予准許。
（二）精神慰撫金：本院斟酌實際加害及被害情況，及原告係國小畢業，擔任鐵工，
      每月薪資六萬元，擁有一棟房屋，及被告係國小畢業，目前在家照顧自己小孩
      ，沒有工作，沒不動產等情，認原告之精神上損害應給予五萬元之精神慰撫金
      方為適當，逾此數額之請求，為無理由。
三、從而，原告本於侵權行為法律關係，請求被告給付原告八萬九千七百四十五元，
    及自起訴狀繕本送達之翌日即九十一年十月二十四日起至清償日止，依週年利率
    百分之五計算之法定遲延利息，洵屬正當，應予准許，至原告逾此範圍之請求於
    法無據，應予駁回。又原告陳明願供擔保，請准宣告假執行，就原告勝訴部分，
    經核並無不合，爰酌定相當之擔保金額，併准許之，至原告敗訴部分，其假執行
    之聲請已失所附麗，應併予駁回。
據上論結，本件原告之訴為一部有理由，一部無理由、第七十九條但書、第三百九十
條第二項，判決如主文。
中      華      民      國    九十二    年      二      月    二十一    日
                                       臺灣屏東地方法院民事第二庭
~B法      官  賴秀雯
右為正本係照原本作成。
如不服本判決，應於送達後廿日內，向本院提出上訴狀。
~B法院書記官  滕一珍
中      華      民      國    九十二    年      二      月     二十一   日


司法院資訊處製作；財團法人民間司法改革基金會備份。
